---
title: "Heart Attack Analysis & Prediction Dataset"
author: "Francesc Valls i Pol Codinachs"
subtitle: Pràctica 2 - Tipologia i cicle de vida de les dades
output:
  html_document:
    df_print: paged
  pdf_document: default
  word_document: default
---

```{r setup, include=FALSE}
knitr::opts_chunk$set(echo = TRUE)
knitr::opts_chunk$set(tidy.opts = list(width.cutoff = 60), tidy = TRUE)
```

```{r include=FALSE}
install.packages('plyr', repos = "http://cran.us.r-project.org")
library(readr)
library(grid)
library(gridExtra)
install.packages('lmtest', repos = "http://cran.us.r-project.org")
library(lmtest)
library(dplyr)

# https://cran.r-project.org/web/packages/tidyverse/index.html
if (!require('tidyverse')) install.packages('tidyverse');
# https://cran.r-project.org/web/packages/ggplot2/index.html
if (!require('ggplot2')) install.packages('ggplot2'); library('ggplot2')
# https://cran.r-project.org/web/packages/arules/index.html
if (!require('arules')) install.packages('arules'); library('arules')
# https://cran.r-project.org/web/packages/corrplot/index.html
if (!require('corrplot')) install.packages('corrplot');
# https://cran.r-project.org/web/packages/factoclass/index.html
if (!require('FactoClass')) install.packages('FactoClass');
# https://cran.r-project.org/web/packages/mlbench/index.html
if (!require('mlbench')) install.packages('mlbench');
# https://cran.r-project.org/web/packages/caret/index.html
if (!require('caret')) install.packages('caret');
# https://cran.r-project.org/web/packages/randomForest/index.html
if (!require('randomForest')) install.packages('randomForest');
# https://cran.r-project.org/web/packages/formatR/index.html
if (!require('formatR')) install.packages('formatR');
```

# Càrrega de la base de dades que s'utilitza per aquesta pràctica

```{r}
taula_heart = read.csv("heart.csv")
```

Verifiquem l'estructura del joc de dades principal on veiem que conté un total de:
*303 registres
*14 variables

```{r}
str(taula_heart)
```

\newpage

# 1. Descripció del dataset

Aquestes són les variables que conté el dataset:

* Age: Variable numèrica, indica l'edat del pacient.
* Sex: Variable booleana, indica el sexe del pacient (0 = Dones, 1=Homes)
* cp: Variable numèrica, indica el tipus de dolor al pit (Chest pain):
    + Valor 1: angina típica
    + Valor 2: angina atípica
    + Valor 3: sense angina
    + Valor 4: assimptomatic
* trtbps: Variable numèrica, indica la pressió sanguínia en repòs, en mm de Hg
* chol: Variable numèrica, indica el colesterol en mg/dl obtingut a través del sensor BMI
* fbs: Variable booleana, indica si la quantitat de sucre a la sang és > 120 mg/dl:
    + Valor 0: Fals
    + Valor 1: Verdader
* rest_ecg: Variable booleana, indica els resultats electrocardiogràfics en repòs:
    + Valor 0: Normal
    + Valor 1: Anomalíes en la corba ST-T
* thalachh: Variable numèrica, indica la freqüència cardíaca màxima registrada
* exng: Variable booleana: indica angina induida per l'exercici
    + Valor 0: No
    + Valor 1: Si
* oldpeak: Variable numèrica, indica el "peak" anterior
* slp: Variable numèrica, 
* caa: Els vasos que retornen la sang al cor 
* thall: No explica el significat de la variable en el kaggle
* output: Variable dicotòmica
    + valor 0: No ha patit un atac de cor
    + valor 1: Si ha patit un atac de cor

Amb la descripció del dataset podem observar quines variables poden ser rellevants per realitzar els anàlisis pertinents per veure si tenen sentit analitzar-les per predir les persones que podrien patir un atac de cor.

Declarem les variables que són factors:

```{r}
taula_heart$sex<- as.factor(taula_heart$sex)
taula_heart$cp<- as.factor(taula_heart$cp)
taula_heart$fbs<- as.factor(taula_heart$fbs)
taula_heart$exng<- as.factor(taula_heart$exng)
taula_heart$output<- as.factor(taula_heart$output)

summary(taula_heart)
```
\newpage

# 2. Integració i selecció

Es crea una nova variable on es discretitza la variable age per trams de 10 anys
```{r}
summary(taula_heart[,'age'])
taula_heart["AgeDisc"] <- cut(taula_heart$age, breaks = c(20,30,40,50,60,70,80), 
    labels = c("20-29", "30-39", "40-49", "50-59","60-69","70-79"))

table(taula_heart$fbs)
```

També es modifiquen els noms de les variables per fer-les més entenedores.
* age->Age
* sex->Sex
* cp->ChestPain
* trtbps->BloodPres
* chol->Cholesterol
* fbs->BloodSugar
* restecg->RestECG
* thalachh->MaxHR
* exng->ExAngina
* oldpeak->OldPeak
* slp->Slope
* caa->Vessels
* thall->Thall
* output->Output

```{r}
names(taula_heart)[names(taula_heart) == "age"] <- "Age"
names(taula_heart)[names(taula_heart) == "sex"] <- "Sex"
names(taula_heart)[names(taula_heart) == "cp"] <- "ChestPain"
names(taula_heart)[names(taula_heart) == "trtbps"] <- "BloodPres"
names(taula_heart)[names(taula_heart) == "chol"] <- "Cholesterol"
names(taula_heart)[names(taula_heart) == "fbs"] <- "BloodSugar"
names(taula_heart)[names(taula_heart) == "restecg"] <- "RestECG"
names(taula_heart)[names(taula_heart) == "thalachh"] <- "MaxHR"
names(taula_heart)[names(taula_heart) == "exng"] <- "ExAngina"
names(taula_heart)[names(taula_heart) == "oldpeak"] <- "OldPeak"
names(taula_heart)[names(taula_heart) == "slp"] <- "Slope"
names(taula_heart)[names(taula_heart) == "caa"] <- "Vessels"
names(taula_heart)[names(taula_heart) == "thall"] <- "Thall"
names(taula_heart)[names(taula_heart) == "output"] <- "HeartAttack"
```

\newpage
# 3. Neteja de les dades

## Valors buits
A continuació, en l'etapa de neteja de les dades es duen a terme una sèrie de processos que permeten identificar aquells registres incomplets, incorrectes, inexactes o no pertinents del nostre joc de dades per tal d'eliminar-los o bé corregir-los. Amb tot això aconseguim millorar la qualitat de les dades.

```{r}
nas <- sum(is.na(taula_heart))
paste("Valors NA: ", nas)
```

## Zeros

Veiem que en aquest dataset no existeixen valors en nuls pel que no cal tractar-los, en el cas que aquests existissin, els podriem tractar de dues maneres diferents:

*Si són pocs els registres blancs o nuls, eliminar-los ja que l'impacte que tindrien sobre el conjunt total seria mínim.
  
*En el cas que n'hi hagués un nombre considerable, es podrien emplenar per l'string "Desconegut" aquells atributs del tipus char o per la mitjana de tots els valors de l'atribut aquells que siguin del tipus numèric.

Anem a veure també, d'aquelles variables numèriques (no booleanes ni categòriques) *age*, *trtbps*, *chol*, *thalachh*, quants valors igual a zero tenen.

Observem que cap d'aquestes variables té cap valor igual a zero. 

```{r}
colSums(taula_heart[c("Age","BloodPres","Cholesterol","MaxHR")]==0)
```

## Valors extrems

Anem a veure els valors extrems (outliers) que conté el joc de dades.
Per això, seleccionem les variables numèriques i descartem les booleanes i amb l'ajuda dels boxplots visualitzem la distribució de cada variable. Podem observar que el nombre de valors extrems és molt petit en proporció la quantitat de registres totals i al tractar-se de dades fisiològiques, on cada pacient és un cas totalment diferent, poden considerar-se normals.

```{r}
knitr::opts_chunk$set(tidy.opts=list(width.cutoff=60), tidy=TRUE)

taula_heart_age.bp <- ggplot(data=data.frame(taula_heart$Age), aes(x=factor(0), y=taula_heart$Age)) + theme_minimal() + geom_boxplot(fill="Green") + theme(axis.title.x = element_blank(), axis.title.y = element_blank()) + ggtitle("Age") + theme(plot.title = element_text(hjust = 0.5))
taula_heart_trtbps.bp <- ggplot(data=data.frame(taula_heart$BloodPres), aes(x=factor(0), y=taula_heart$BloodPres)) + theme_minimal() + geom_boxplot(fill="plum4") + theme(axis.title.x = element_blank(), axis.title.y = element_blank()) + ggtitle("Blood Pressure") + theme(plot.title = element_text(hjust = 0.5))
taula_heart_chol.bp <- ggplot(data=data.frame(taula_heart$Cholesterol), aes(x=factor(0), y=taula_heart$Cholesterol)) + theme_minimal() + geom_boxplot(fill="darkolivegreen4") + theme(axis.title.x = element_blank(), axis.title.y = element_blank()) + ggtitle("Cholesterol") + theme(plot.title = element_text(hjust = 0.5))
taula_heart_thalachh.bp <- ggplot(data=data.frame(taula_heart$MaxHR), aes(x=factor(0), y=taula_heart$MaxHR)) + theme_minimal() + geom_boxplot(fill="sky blue") + theme(axis.title.x = element_blank(), axis.title.y = element_blank()) + ggtitle("Max Heart Rate") + theme(plot.title = element_text(hjust = 0.5))
taula_heart_oldpeak.bp <- ggplot(data=data.frame(taula_heart$OldPeak), aes(x=factor(0), y=taula_heart$OldPeak)) + theme_minimal() + geom_boxplot(fill="orange") + theme(axis.title.x = element_blank(), axis.title.y = element_blank()) + ggtitle("Old Peak") + theme(plot.title = element_text(hjust = 0.5))
grid.arrange(taula_heart_age.bp, taula_heart_trtbps.bp, taula_heart_chol.bp, taula_heart_thalachh.bp, taula_heart_oldpeak.bp, nrow=3, ncol=3)
```
\newpage

# 4. Anàlisi de les dades

Amb la funció summary fem un primer anàlisi de les dades:

```{r}
summary(taula_heart)
```


* El pacient més jove té 29 anys i el més gran 77. És a dir, només s'ha realitzat l'estudi en pacients adult i la mitjana és de 54 anys.
  
* S'han registrat un total de 207 pacients homes i 96 pacients dones. Això ens fa pensar que el conjunt de dades no està gent equilibrat i és probable que els resultats finals de predicció de probabilitat de patir malalties cardiovasculars seran més precisos en homes que en dones al tenir-ne més mostres.
  
* El 47% dels pacients no han tingut cap tipus de dolor al pit.
  
* Un total de 165 pacients han patit un atac de cor i 138 no, el que representa un 55% vs. 45%         aproximadament.
  
* En l'atribut del colesterol observem un valor màxim de 564.0, segurament es tracti d'un valor extrem dels que s'han vist anteriorment.

A banda de comentar estadísticament les dades veient-ne un resum, també podem observar visualitzacions ràpides per completar aquest primer anàlisi del joc de dades.

Podem observar, per exemple, un histograma amb les diferents franges d'edat i veure que on trobem més pacients és entre els 50 i 59 anys.

```{r}
ggplot(data.frame(taula_heart), aes(x=AgeDisc, fill=AgeDisc)) + geom_bar() + theme_minimal()
```

També podem comparar quin és el sexe que més atacs de cor pateix on:
* Sex -> 0: Dona, 1: Home
* HeartAttack -> 0: No, 1: Atac de cor

```{r}
table(taula_heart$Sex, taula_heart$HeartAttack)
```

```{r}
ggplot(taula_heart, aes(x=Sex, fill=HeartAttack)) + 
  geom_bar() +
  theme_bw() +
  labs(y="Pacients", title="Atacs de cor en dones i homes") +
  scale_x_discrete(labels = c("Dones", "Homes")) +
  scale_fill_discrete(labels = c("NO Heart Attack", "Heart Attack"))
```



Amb el test de Shapiro Wilk podem revisar si les variables numèriques estan normalitzades.

```{r}
shapiro.test(taula_heart$Age)
```
```{r}
shapiro.test(taula_heart$BloodPres)
```
```{r}
shapiro.test(taula_heart$Cholesterol)
```
```{r}
shapiro.test(taula_heart$MaxHR)
```
```{r}
shapiro.test(taula_heart$OldPeak)
```


Amb el test de Breush-Pagan podem saber si hi ha homogeneïtat de variança entre dos grups.

```{r}
bptest(lm(Age~BloodPres, data=taula_heart))
```

* S'observa que el p-valor és inferior a 5%, per tant es rebutja la H0 i no hi ha homocedasticitat.

```{r}
bptest(lm(Age~Cholesterol, data=taula_heart))

```

* S'observa que el p-valor és inferior a 5%, per tant es rebutja la H0 i no hi ha homocedasticitat.

```{r}
bptest(lm(Age~MaxHR, data=taula_heart))

```

* S'observa que el p-valor és superior a 5%, per tant s'accepta la H0 i hi ha homocedasticitat.

```{r}
bptest(lm(BloodPres~Cholesterol, data=taula_heart))

```

* S'observa que el p-valor és superior a 5%, per tant s'accepta la H0 i hi ha homocedasticitat.

```{r}
bptest(lm(BloodPres~MaxHR, data=taula_heart))

```

* S'observa que el p-valor és superior a 5%, per tant s'accepta la H0 i hi ha homocedasticitat.

```{r}
bptest(lm(Cholesterol~MaxHR, data=taula_heart))

```

* S'observa que el p-valor és superior a 5%, per tant s'accepta la H0 i hi ha homocedasticitat.



CONTRAST D'HIPÒTESIS: 

A continuació s'aplica el model de regressió lineal que té com a objectiu aproximar la relació de dependència lineal entre una variable dependent i una (o una sèrie) de variables independents.

La regressió lineal s'aplica amb la funció *lm()*.

Veiem que la parella de variables *Age* i *BloodPres* obtenen un valor molt petit de R-squared, el que vol dir que aquestes dues variables estan molt poc correlacionades.

```{r}
rl1 <- lm(Age~BloodPres, data=taula_heart)
summary(rl1)
```


Apliquem a continuació una matriu de correlació sobre les diferents variables numèriques del conjunt de dades per veure quines són les que estan més relacionades entre elles, fer-ne una selecció per a posteriorment construir un algoritme de regressió que ens permeti predir la variable final *HeartAttack*.

```{r}
taula_heart$Sex <- as.numeric(taula_heart$Sex)
taula_heart$ChestPain <- as.numeric(taula_heart$ChestPain)
taula_heart$BloodSugar <- as.numeric(taula_heart$BloodSugar)
taula_heart$ExAngina <- as.numeric(taula_heart$ExAngina)
taula_heart$HeartAttack <- as.numeric(taula_heart$HeartAttack)

corr <- cor(select_if(taula_heart, is.numeric))
corrplot(corr, method="number", number.cex = 0.5)
```
Veiem que les variables més relacionades amb *HeartAttak* són:
*MaxHR
*ExAngina
*OldPeak
*ChestPain

I que les variables amb més correlació són *Slope* i *OldPeak*, que si analitzem la seva R-squared, obtenim un valor del 33%
4
```{r}
rl2 <- lm(Slope~OldPeak, data=taula_heart)
summary(rl2)
```
Així doncs, elaborem un algoritme de regressió logistica amb el conjunt de dades i la variable *HeartAttack* com a variable dicotòmica dependent.
Abans però, separem les dades en dos conjunts diferents, d'entrenament i de test.

```{r}
split1<- sample(c(rep(0, 0.7 * nrow(taula_heart)), rep(1, 0.3 * nrow(taula_heart))))
table(split1)
```


```{r}
heart_train <- taula_heart[split1 == 0,]
heart_test <- taula_heart[split1 == 1,]
```


Si executem l'algoritme de regressió logística amb els conjunts de test i d'entrenament, finalment acabem obtenint una AUC (Area Under Curve) de 0.89, equivalent al rendiment del model. 

```{r}
set.seed(1234)
taula_heart$HeartAttack <- as.factor(taula_heart$HeartAttack)
glm.model <- glm(HeartAttack~., data=taula_heart, family=binomial)
summary(glm.model)
glm.model <- stats::step(glm.model, direction='both') # for variable selection
summary(glm.model)

glm.pred <- predict(glm.model, newdata=heart_test)
library(pROC)
rocobj <- roc(heart_test$HeartAttack, glm.pred, auc=TRUE)
rocobj$auc
```

A continuació s'aplica un random forest, algoritme de classificació, amb l'objectiu d'analitzar la bondat del model amb les dades ja dividides entre test i entrenament. Amb la funció predict() es prediu el resultat de les dades del subconjunt de test i es representen les diferents mesures de bondat del model, mitjançant la funció confusionMatrix(), especificant com a positius els casos d'atac de cor.

```{r}
taula_heart$HeartAttack <- as.factor(taula_heart$HeartAttack)
levels(taula_heart$HeartAttack)[levels(taula_heart$HeartAttack) == 1] <- "No Heart Attack"
levels(taula_heart$HeartAttack)[levels(taula_heart$HeartAttack) == 2] <- "Heart Attack"
```

```{r}
split2<- sample(c(rep(0, 0.7 * nrow(taula_heart)), rep(1, 0.3 * nrow(taula_heart))))
```

```{r}
heart_train2 <- taula_heart[split2 == 0,]
heart_test2 <- taula_heart[split2 == 1,]
```

```{r}
ha <- taula_heart[complete.cases(taula_heart),-1]
train_control <- trainControl(method="cv", number=4)
mod <- train(HeartAttack~., data=heart_train2, method="rf", trControl = train_control)
```

```{r}
pred <- predict(mod, newdata=heart_test2)
confusionMatrix(pred, heart_test2$HeartAttack, positive="Heart Attack")
```
# 5. Conclusions

Generem el dataset final de sortida

```{r}
write.csv(taula_heart, "heart_final.csv")
```


Amb tots els anàlisis fets anteriorment, es poden presentar les següents conclusions sobre el conjunt de dades:

* Les dones són més propences a patir un atac de cor
* El colesterol és una variable que va relacionada positivament a l'edat del pacient.
* Amb el simptoma dolor al pit (ChestPain), les probabilitats de patir un atac de cor augmenten gairebé en un  45%.
* Haver registrat una freqüència cardíaca màxima alta, fa que augmentin les probabilitats de patir un atac de cor.


  **Contribucions**        |    **Signatura**
---------------------------|---------------------
Investigació previa        |     F.V. / P.C.
Redacció de les respostes  |     F.V. / P.C.
Desenvolupament del codi   |     F.V. / P.C.
Participació al vídeo      |     F.V. / P.C.


